最　高　行　政　法　院　判　決　　　　　　　　　　　九十一年度判字第四○號
　　原　　　告　弘馨實業有限公司
　　代　表　人　甲○○
　　訴訟代理人　乙○○
　　被　　　告　經濟部智慧財產局
　　代　表　人　陳明邦
右當事人間因商標註冊事件，原告不服行政院中華民國八十九年三月十七日台八十九
訴字第○七八二六號再訴願決定，提起行政訴訟。本院判決如左：
    主  文
原告之訴駁回。
訴訟費用由原告負擔。
    事  實
緣原告於民國八十七年十月九日以「弘馨實業有限公司標章」商標，指定使用於商品
及服務分類表第二十九類之鮑魚、螺肉、干貝、魚刺、魚肉塊商品申請註冊。被告以
其與天天食品貿易股份有限公司申請在先之註冊第八六二三六五號「天天公司標章（
一）」商標近似，乃予以核駁，發給第0000000號商標核駁審定書。原告不服
，循序提起訴願、再訴願，遞遭決定駁回，遂提起行政訴訟。茲摘兩造訴辯意旨於
次：
原告起訴意旨略謂：一、按「二人以上於同一商品或類似商品以相同或近似之商標，
各別申請註冊時，應准最先申請者註冊，固為商標法第三十六條前段所明文規定，惟
其適用，當以先申請註冊之商標，並無同法第三十七條第一項各款規定之情事者，始
足當之，否則，先申請者，依法即不得註冊，自無由阻止或干涉申請在後商標註冊」
鈞院七十一年度判字第七一六號著有判決。原告於八十六年七月七日提出申請註冊之
「海鮮貝及圖」商標，於申請註冊前即已開始使用多時，原處分據以核駁原告商標
申請註冊之引證商標申請人，與原告同為台北市大同區之同業，其未申請註冊前，必
已見原告所使用之商標圖樣在使用中，卻不自思創作，竟取原告商標中近似圖形為商
標申請註冊，其申請日雖比本案續申請日早七日，然兩案係同時在被告審查程序中，
原處分認為兩商標圖樣近似，即應依同法第三十七條第一項第七款規定將引證商標予
以核駁。今被告既准予引證商標註冊，原處分核駁原告續申請註冊商標圖形與引證商
標近似之理由自難成立。而訴願決定及再訴願決定竟謂「核屬另案範疇」，實屬違法
不當，自難令原告甘服。二、按「商標法第三十六條規定之適用，當以兩人以上相同
或近似之商標，均無同法第三十七條第一項各款之情形為前提，如有該條項所列各款
情形之一，則根本不得作為商標申請註冊，自不問其使用或申請之先後，否則仍得依
同法第三十七條第一項之規定，撤銷審定或評定註冊無效，徒滋紛擾，自非立法之本
意，鈞院五十七年判字第一四七號著有判決」（行政院台七一訴字第二八四九號再訴
願決定）。如前所述，原處分據以核駁本案之引證商標，顯有違同法第三十七條第一
項第七款之事實，依據前揭行政院決定之意旨，被告自應撤銷該引證商標之審定，准
予原告商標註冊，訴願及再訴願決定竟予維持，亦顯有不當。三、另查引證商標之申
請日僅較本案續申請註冊商標申請日早七天，可確定兩案皆同在被告審查程序中，被
告應知本案商標圖樣於引證商標申請日之前早已提出申請註冊，為合法之商標圖樣，
其中圖樣中之「海鮮貝」原告業已放棄，被告竟然先准予引證商標註冊，並據該引
證商標核駁本案，不僅有違同法第三十六條與三十七條第一項第七款之規定，亦有失
程序正義，訴願與再訴願決定予以維持，實顯有違誤。為此，請判決撤銷原處分、訴
願及再訴願決定，並命被告撤銷該引證商標之審定，准原告商標註冊等語。
被告答辯意旨略謂：查本件原告申請註冊之「弘馨實業有限公司標章」商標圖樣上之
圖形，與申請在先之註冊第八六二三六五號「天天公司標章（一）」商標圖樣上之圖
形，均以貝殼為主體，呈扇形之設計，細為比對固可見其差異，惟二者構圖、外觀極
相彷彿，異時異地隔離觀察，易使一般商品購買人產生混淆誤認之虞，應屬近似之商
標，復均指定使用於同一或類似之商品，自有商標法第三十六條規定之適用。至據以
核駁商標有無原告所稱其他違法情事，核屬另案範疇，非本件所得論究，併予陳明。
是被告依法核駁其註冊之申請，並無不合。請駁回原告之訴等語。
　　理  由
按二人以上於同一商品或類似商品以相同或近似之商標，各別申請註冊時，應准最先
申請者註冊，為商標法第三十六條前段所規定；而判斷商標之近似與否，應隔離觀察
其有無引起混同誤認之虞以為斷。又商標在外觀、觀念或讀音方面有一近似者，即為
近似之商標；商標圖樣上之圖形相似，有混同誤認之虞者，為外觀近似。本件原告於
八十七年十月九日以系爭「弘馨實業有限公司標準」商標，指定使用前揭商品申請註
冊，被告以其與申請在先之註冊第八六二三六五號「天天公司標準(一)」商標近似，乃
予以核駁。原告雖謂伊於八十六年七月七日以「海鮮貝及圖」商標申請註冊，申請
前並已公開使用多時，據以核駁商標圖樣係取自其「海鮮貝及圖」商標，有違商標
法第三十七條第七款之規定等語。惟查系爭「弘馨實業有限公司標章」商標圖樣如附
圖一，據以核駁之註冊第八六二三六五號「天天公司標章(一)」商標圖樣如附圖二，系
爭商標圖樣之圖形與申請在先之據以核駁商標圖形，均呈扇形設計，細為比對，固可
見其差異，然其構圖、外觀極相彷彿，異時異地隔離觀察，有使消費者產生混同誤認
之虞，且均指定使用於干貝、魚翅等同一或類似商品，系爭商標於八十七年十月九日
申請註冊，較據以核駁商標申請日期八十七年十月二日為晚，所舉「海鮮貝及圖」
商標則係於八十七年六月三十日經被告以第0000000號核駁在案，據以核駁商
標既有效存在，自有拘束系爭商標申請註冊之效力，是以被告據為核駁其註冊之申請
，揆諸首揭規定，洵無違規，原告主張尚非可採。一再訴願決定遞予維持，俱無不合
，原告之訴為無理由，應予駁回。
據上論結，本件原告之訴為無理由，爰依行政訴訟法施行法第二條、行政訴訟法第九
十八條第三項前段，判決如主文。
中　　華　　民　　國　　九十一　　　年　　　一　　　　月　　　十　　　　日
                    最 高 行 政 法 院  第 四 庭
                                審 判 長 法  官　　　葉　振　權
                                         法  官      廖  宏  明
                                         法  官　　　吳　錦　龍
                                         法  官　　　劉　鑫　楨
                                         法  官　　　吳　明　鴻
右  正  本  證  明  與  原  本  無  異
　　　　　　　　　　　　　　　　　　　　 法院書記官　莊　俊　亨
中　　華　　民　　國　　九十一　　　年　　　一　　　　月　　　十一　　　日
